臺灣高雄地方法院刑事判決　　　　　　　99年度訴字第1183號
公　訴　人　臺灣高雄地方法院檢察署檢察官
被　　　告　陳筠輝
　　　　　　余宥慶
上二人共同
指定辯護人　義務辯護人 邱麗妃 律師
被　　　告　陳瑞成
選任辯護人　王文雄 律師
上列被告因殺人未遂案件，經檢察官提起公訴（98年度偵字第36
611號），本院判決如下：
    主  文
本件公訴不受理。
    理  由
一、公訴意旨略以：被告陳筠輝、余宥慶、陳瑞成於民國98年5
    月30日晚上23時許，一同前往高雄市大寮區不詳地點烤肉，
    返程途中，被告余宥慶接獲其友人電話表示遭飆車族以空氣
    槍砸車，遂夥同4 、5 名真實姓名、年籍不詳之友人，持武
    士刀與鋁棒等兇器外出尋找飆車族尋仇。嗣於同年月31日凌
    晨4 時許，被告3 人及其他友人分別搭乘向許湞翔( 另由檢
    察官為不起訴處分) 借用之車牌號碼3632-GP 號自小客車及
    牌號碼不詳之自小客車，前往高雄市前鎮區○○○路與凱旋
    路口，見告訴人林志豪與飆車族一起，渠等即共同基於殺人
    之犯意聯絡，追趕林志豪至一心一路15巷口，被告陳筠輝、
    余宥慶、陳瑞成及另一名真實姓名、年籍不詳之人持武士刀
    下車、其他人則持鋁棒或以徒手方式共同毆打林志豪頭部及
    雙手，因而受有左手2 、3 、4 近端指骨開放性骨折、左手
    2 、3 、4 手指曲直肌腱斷裂、右手2 、3 、4 、5 手指肌
    腱斷裂、頭部外傷合併撕裂傷等傷害，俟員警據報前往現場
    處理時，渠等始罷手逃逸，因認被告3  人均涉犯刑法第271
    條第2 項、第1 項之殺人未遂罪嫌等語。
二、證據能力部分：
  (一)按證人、鑑定人依法應具結而未具結者，其證言或鑑定意見
    ，不得作為證據，刑事訴訟法第158 條之3 定有明文。同法
    第159 條之1 第2 項雖規定，被告以外之人於偵查中向檢察
    官所為之陳述，除顯有不可信之情況者外，得為證據。惟該
    被告以外之人（含共同被告、共犯、被害人、證人等），於
    偵查中向檢察官所為之陳述，性質上仍屬傳聞證據（審判外
    之陳述），然因檢察官依法有訊問被告、證人及鑑定人之權
    ，證人、鑑定人且須「具結」，而檢察官向被告以外之人所
    取得之陳述，原則上均能遵守法律規定，不致違法取供，其
    可信性極高，為兼顧理論與實務，因而規定除顯有不可信之
    情況者外，得為證據。從而被告以外之人於偵查中向檢察官
    所為之陳述，仍應依法具結，始有證據能力（最高法院94
    年度台上字第913 、1644號判決意旨可資參照）。查證人即
    告訴人林志豪於99年3 月10日於偵查中向檢察官所為陳述，
    並未經依法定程序具結，有卷附偵查筆錄可參（見偵卷第77
    至80頁），並經被告3 人及其辯護人爭執其證據能力，是依
    上開規定，上開偵查中之陳述應無證據能力；至告訴人於警
    詢時所為陳述，亦係被告以外之人於審判外之陳述，而其陳
    述與本院審理中之證述相符，既有審理中之證述可資取代，
    復查無例外得為證據之情況，亦經被告3 人及其辯護人爭執
    其證據能力，應認告訴人於警詢時之證述亦無證據能力。另
    告訴人於98年12月21日於偵查中向檢察官所為陳述，業經依
    法具結（見偵卷第9 頁），復未有不法取供之情形，被告3
    人及其辯護人亦同意有證據能力（見本院審訴卷第108 頁）
    ，本院審酌其陳述時並未有何顯不可信之情況，認應有證據
    能力，附此敘明。
  (二)次按，被告以外之人於審判外之陳述雖不符刑事訴訟法第15
    9 條之1 至之4 之規定，而經當事人於審判程序同意作為證
    據，法院審酌該言詞陳述或書面陳述作成時之情況，認為適
    當者，亦得為證據；當事人、代理人或辯護人於法院調查證
    據時，知有刑事訴訟法第159 條第1 項不得為證據之情形，
    而未於言詞辯論終結前聲明異議者，視為有前項之同意，同
    法第159 條之5 定有明文。立法意旨在於傳聞證據未經當事
    人之反對詰問予以核實，原則上先予排除；惟若當事人已放
    棄反對詰問權，於審判程序中表明同意該等傳聞證據可作為
    證據；或於言詞辯論終結前未聲明異議，基於尊重當事人對
    傳聞證據之處分權，及證據資料愈豐富，愈有助於真實發見
    之理念，且強化言詞辯論主義，使訴訟程序得以順暢進行，
    上開傳聞證據亦均具有證據能力。查，除上開證據外，本案
    判決所引用具傳聞性質之各項證據資料，業據本院於審判期
    日依法踐行調查證據程序，被告3 人及其辯護人同意上開證
    據均有證據能力（見本院審訴卷第108 頁），且於言詞辯論
    終結前亦未聲明異議，復查無依法應排除證據能力之情形，
    依上開規定，應有證據能力。
三、公訴人認被告涉有殺人未遂罪嫌，無非係以告訴人於警詢、
    偵查中之證述、證人許湞翔於警詢時之供述、高雄醫學大學
    附設中和紀念醫院診斷證明書、被告3 人於偵查中之供述、
    被告陳筠輝使用之行動電話門號0000000000號之通聯記錄、
    被告余宥慶使用之行動電話門號0000000000號之通聯記錄、
    被告陳瑞成使用之行動電話門號0000000000號之通聯記錄等
    為其主要論據。訊據被告陳瑞成、陳筠輝，對於前揭時、地
    持刀砍傷告訴人，造成告訴人受有如事實欄所述傷害等情均
    坦承不諱，惟堅決否認有何殺人未遂罪行，均辯稱：我只是
    要教訓告訴人，沒有要殺告訴人的意思；另訊據被告余宥慶
    ，對於在前揭時、地，告訴人受有如事實欄所述之傷害亦予
    以肯認，惟堅決否認與被告陳筠輝、陳瑞成及不詳人士有何
    共同殺人犯意，辯稱：當日我是駕駛自小客車載被告陳筠輝
    、陳瑞成到現場，我下車後僅在旁邊觀望，沒有持刀攻擊告
    訴人，當時我們只要教訓告訴人之意，沒有致告訴人於死之
    意思等語。經查，被告3 人與告訴人素不相識，而被告3 人
    及其他不詳友人分別搭乘向許湞翔母親呂澄玲所有之車牌號
    碼3632-GP 號自小客車及車牌號碼不詳之自小客車，前往高
    雄市前鎮區○○○路與凱旋路口，見林志豪與飆車族一起，
    渠等即共同追趕林志豪至一心一路15巷口，陳筠輝、陳瑞成
    及另一名真實姓名、年籍不詳之人持武士刀，另有其他不詳
    人士持鋁棒攻擊告訴人，林志豪以雙手護頭，因而受有左手
    2 、3 、4 近端指骨開放性骨折、左手2 、3 、4 手指曲直
    肌腱斷裂、右手2 、3 、4 、5 手指肌腱斷裂、頭部外傷合
    併撕裂傷等傷害，俟員警據報前往現場處理時，渠等始罷手
    逃逸一情，業經告訴人林志豪於警詢、偵查及本院審理中證
    述明確（見警卷第43至46頁、偵卷第6 至8 頁、本院卷第72
    至75頁），並有高雄醫學大學附設中和紀念醫院診斷證明書
    （見警卷第56頁、本院審訴卷第63頁）、告訴人受傷部位相
    片（見警卷第57、58頁）、巷口私人監視器翻拍照片（見警
    卷第60頁），並為被告3 人所肯認，上情固堪認定。是本案
    應審究者，厥為(一)被告余宥慶是否持刀砍傷告訴人；(二)被告
    3 人係共同基於傷害或殺人犯意為之。另查：
  (一)被告余宥慶確有持刀砍傷告訴人一情，業據證人即告訴人林
    志豪於偵查中證述：當天是許湞翔告訴我他朋友的車子被砸
    ，說要當面問我，我們就約在一心路口與凱旋路口，許湞翔
    到了後說等他朋友來再講，許湞翔離開後，就有1 台車開過
    來，我就看到後座有人拿著刀爬出來，我跑到巷子裡，以為
    是死巷，就往回跑，轉頭就看到余宥慶拿著長刀，我同時被
    後面的人拉住，一轉頭就被余宥慶砍到頭部，之後我倒地，
    一群人就圍過來要砍我頭部，當時我有用雙手護住頭等詞（
    見偵卷第7 頁），其於本院審理中復證稱：我當時騎機車，
    有2 台車把我攔下來，陳瑞成從副駕駛座後面窗戶探出來，
    手上拿刀叫我停下來，我騎車回頭要跑，他們車子把我攔下
    來，我丟下機車往巷子裡跑，以為是死巷，回頭時被告等人
    已經到了，至少6 、7 個人把我圍起來，我看到陳筠輝、余
    宥慶拿刀，接著頭被砍1 刀，我沒有路可以跑，就用雙手護
    頭蹲下來，被告等人就持刀砍我等詞綦詳（見本院卷第72、
    73頁）。又告訴人與被告3 人在此之前均互不認識，而告訴
    人於警詢中尚能明確指認出被告余宥慶（見警卷第48頁），
    堪認告訴人斯時確曾看見被告余宥慶；再佐以被告余宥慶於
    偵查中自承：當天我和陳筠輝、陳瑞成開許湞翔的車要回家
    ，就看到告訴人在飆車，我們就開車過去堵他，告訴人到了
    一個巷子內跌倒，我們3 人就全部下車都有拿武士刀砍林志
    豪，我是往告訴人的手砍等詞（見偵卷第42頁），且被告余
    宥慶於本院準備程序供陳：上開偵查中之供述是基於自由意
    志，沒有人勉強我這麼說等詞明確（見本院審訴卷第104 頁
    ），核與告訴人前開證述相符，足證告訴人偵查中之供述屬
    實而足採信，被告余宥慶確有與被告陳筠輝、陳瑞成共同持
    刀砍傷告訴人一節，堪以認定。被告余宥慶辯稱未持刀砍告
    訴人云云，純屬事後推諉卸責之詞，要難採憑。
  (二)又本案係肇因於被告余宥慶之友人之車輛遭飆車族砸車，有
    人提議要找飆車族算帳，被告3 人遂駕駛許湞翔母親呂澄玲
    所有車牌號碼3632-GP 自小客車四處尋找飆車族，適逢許湞
    翔認識告訴人，因而邀約告訴人在高雄市○○路與凱旋路口
    碰面，被告3 人與不詳人士遂駕駛上開車輛與號碼不詳之自
    小客車前往上開地點攔阻告訴人一情，業據證人許湞翔於警
    詢中證述：98年5 月30日晚上23時許，我跟綽號「黑豬」（
    即被告余宥慶）、「阿輝」（即被告陳筠輝）、「成仔」（
    即被告陳瑞成）及黑豬的朋友約10幾個人，在高雄市大寮區
    不詳地點烤肉，之後我跟被告等人返回陳筠輝高雄市○鎮區
    ○○街住處途中，余宥慶接到友人電話，說他們被飆車族砸
    車，有人提議要找飆車族算帳，被告3 人就駕駛我母親呂澄
    玲所有車牌號碼3632-GP 自小客車至高雄市區找飆車族，找
    約3 、40分鐘都找不到，我就向余宥慶表示我認識一個在帶
    頭飆車的朋友，我幫你們問問看，我就直接打電話給告訴人
    林志豪，問告訴人在哪，告訴人表示在高雄市前鎮區籬仔內
    一帶，我就約告訴人在瑞隆路跟凱旋路的統一超商等我，我
    到達時就看到告訴人騎1 台機車，旁邊有10幾台機車等，這
    時陳筠輝打電話問我在哪，我說我在凱旋路的統一超商，飆
    車族在這邊，但我問過不是他們做的等詞（見警卷第9 、10
    頁），核與證人即告訴人於第一次偵查中及本院審理中證述
    ：當天是許湞翔告訴我他朋友的車子被砸，說要當面問我，
    我們就約在瑞隆、凱旋路口的統一超商等許湞翔，許湞翔說
    他朋友還沒到，我騎機車轉頭往一心路與凱旋路口，就遇到
    被告等人等詞相符（見偵卷第7 頁、本院卷第73頁），並為
    被告3 人肯認不諱（見本院卷第78、82頁），上情堪以認定
    。顯見本案衝突既僅因被告余宥慶友人遭飆車族砸車，適逢
    證人許湞翔認識飆車之告訴人，導致被告3 人將告訴人視為
    洩恨之對象而圍堵之，核屬偶發之細故，且雙方原不相識而
    互無仇隙，被告3 人是否因此對告訴人有殺人之犯意，即非
    無疑。
  (三)再依高雄醫學大學附設中和紀念醫院診斷證明書上所記載告
    訴人受傷部位除頭部外傷合併撕裂傷、左手2 、3 、4 近端
    指骨開放性骨折、左手2 、3 、4 手指曲直肌腱斷裂、右手
    2 、3 、4 、5 手指肌腱斷裂外，並無其他身體部位之傷勢
    ，核與被告陳瑞成於偵查中供陳：我沒有打告訴人頭部，我
    就是往告訴人的手打等詞（見偵卷第68頁）、被告余宥慶於
    偵查中供稱：我是往林志豪的手砍等詞吻合（見偵卷第68、
    42頁），顯見被告3 人及不詳人士雖係持刀攻擊告訴人，但
    多集中於告訴人之手部，而手部尚非人體重要部位，足徵被
    告3 人並未有殺人之犯意。另公訴意旨雖以告訴人指稱遭被
    告3 人及不詳人士朝其頭部毆打，所以告訴人才用手護頭，
    導致手受傷，顯見被告3 人有殺人犯意云云，惟被告3 人及
    不詳人士手中均持武士刀、鋁棒，告訴人則手無寸鐵，毫無
    還擊之力，且寡不敵眾，倘被告3 人及不詳人士確有殺害告
    訴人之犯意，自可肆無忌憚持續猛擊告訴人頭部或其他攸關
    性命存亡之人體重要部位以致其於死地，然依告訴人所稱其
    所受傷勢係因其以雙手抱頭被毆時，同時傷到左、右手及頭
    部所致，足徵被告3 人及不詳人士等人出手揮擊之次數雖多
    ，但實際上打到告訴人頭部此重要部位者僅有1 下，其餘攻
    擊行為均是朝告訴人非屬人體要害之手部攻擊，而未朝告訴
    人其他身體重要部位攻擊。是如被告3 人及不詳人士等人確
    有殺意，以當時攻擊告訴人者計有6 、7 人以上，且告訴人
    斯時毫無任何反擊，被告3 人如欲使告訴人於死而猛力毆擊
    頭部，應非僅有1 處傷勢，而應造成告訴人頭部及其他要害
    多處傷勢而致告訴人於死地方休，始符情理。另參以證人許
    湞翔於警詢時證述：我回到家後打電話問陳筠輝，陳筠輝就
    向我表示回來了，打完了，我問陳筠輝為何打林志豪，陳筠
    輝就說看他在帶飆車族很囂張，所以要打他等詞（見警卷第
    10 頁 ）；亦與被告余宥慶於偵查中供述：因為告訴人帶頭
    飆車很看不過去，所以才想要砍他等詞、被告陳筠輝於偵查
    中供陳：我們不認識告訴人，我們是臨時起意的等語相符（
    見偵卷第44頁），足認被告3 人糾眾出手攻擊告訴人應僅欲
    傷害告訴人，以達教訓告訴人之目的，並無殺害告訴人之犯
    意，殆無疑義。
  (四)公訴意旨另以告訴人遭被告等人圍毆時，有人喊要給你死一
    詞（見偵卷第79頁、本院卷第75頁），足認被告3 人有殺人
    之犯意云云。惟告訴人亦證述當時喊這句話的人不是被告3
    人，而是另外一個人等語明確（見偵卷第79頁），再參諸告
    訴人於警詢時、偵查及本院中均證述大約有6 、7 個人以上
    圍毆伊，且被告3 人亦始終否認有出言「要給你死」一詞，
    是上開「要給你死」等語是否確係出手傷害告訴人之被告3
    人，即非無疑。況參諸通常群眾滋事而出手打人時，為宣洩
    、威嚇、鼓動或壯大聲勢，鮮少有以出言：「給他傷」、「
    打傷他」等語，多慣出以：「打給他死」、「打死他」等語
    ，藉以表達當時情緒之激憤。是尚難僅憑上開極可能係出於
    情緒上之言語即遽爾推定被告3 人於攻擊告訴人時有殺人之
    犯意甚明。
  (五)末按，殺人未遂與傷害之區別，應以加害人有無殺意為斷，
    以戕害他人生命之故意，著手於刺殺之實行而未發生死亡之
    結果，為殺人未遂；倘無使人喪失生命之故意，僅在使其身
    體、健康受到傷害，則為傷害罪，二罪皆發生傷害之結果，
    祗其主觀犯意及身體傷害程度不同而已。審理事實之法院，
    應就案內一切證據，詳查審認，視其犯罪之動機、殺傷之次
    數、所殺傷部位、傷勢程度、犯後態度等綜合判斷，俾為認
    定（最高法院84年度台上字第3179號、85年度台上字第5611
    號判決要旨參照）。被害人受傷處是否致命部位，及傷痕多
    寡、輕重為何等，僅得供審判者心證之參考，究不能據為絕
    對之標準（最高法院19年上字第718 號判例意旨參照）。準
    此，行為人於行為當時，主觀上是否有殺人之故意，除應斟
    酌其使用之兇器種類、攻擊之部位、行為時之態度、表示外
    ，尚應深入觀察行為人與被害人之關係、衝突之起因、行為
    當時所受之剌激、下手力量之輕重，被害人受傷之情形及行
    為事後之態度等各項因素綜合予以研析。綜上所述，本案衝
    突既僅因被告余宥慶友人遭飆車族砸車，核屬偶發之細故，
    且雙方原不相識而互無仇隙，衡情，常人應不致因此即頓萌
    殺人犯意。又被告3 人及不詳人士持武士刀、鋁棒或以徒手
    方式，共同攻擊告訴人成傷，雖可認定，惟從被告3 人下手
    攻擊位置多集中在告訴人非屬人體重要部位之雙手，且告訴
    人當時所受傷害並無生命危險，意識仍然清醒（見本院審訴
    卷第68頁）等情狀綜合判斷，堪認被告3 人尚無必致告訴人
    於死之殺人犯意，應認其係基於傷害之犯意而攻擊告訴人。
    從而，本件事證已明，被告3 人所為非屬殺人未遂，應係傷
    害，洵堪認定。
四、核被告3 人所為，均係犯刑法第277 條第1 項之傷害罪，公
    訴意旨認被告3 人所為，係犯刑法第271 條第2 項、第1 項
    殺人未遂罪嫌，尚有未洽，惟其基本社會事實同一，自應依
    刑事訴訟法第300 條規定變更法條並予以審理。被告3 人有
    犯意聯絡、行為分擔，應論以共同正犯。按告訴乃論之罪，
    告訴人於第一辯論終結前得撤回其告訴，原判決既認被告拾
    刀砍傷左前臂並無殺人故意，變更檢察官起訴法條，改依刑
    法第277  條第1  項之傷害罪處斷，該條項之罪，依同法第
    287 條上段規定須告訴乃論，既經告訴人於檢察官偵查中具
    狀撤回告訴，自應諭知不受理之判決，原審竟從實體上判處
    罪刑，顯屬於法有違（最高法院47年台非字第41號判例要旨
    可參）；次按，刑法第277 條第1 項之傷害罪，依同法第28
    7 條規定，須告訴乃論；又告訴乃論之罪，告訴人於第一審
    辯論終結前，得撤回其告訴，告訴經撤回者，應諭知不受理
    之判決，刑事訴訟法第238 條第1 項、第303 條第3 款定有
    明文。末查，本件告訴人分別於99年9 月30日、100 年3 月
    3 日與被告3 人達成和解，告訴人並撤回對被告3 人之告訴
    ，有本院調解、和解筆錄及撤回告訴狀附卷可參（見本院附
    民卷第2 至7 頁、本院卷第109 頁），揆諸前揭說明，自應
    諭知不受理之判決。
據上論斷，應依刑事訴訟法第300 條、第303 條第3 款，判決如
主文。
本案經檢察官黃世勳到庭執行職務。
中    華    民    國  100     年    3     月    17    日
                  刑事第十一庭  審判長法  官  李代昌
                                      法  官  鄭  瑋
                                      法  官  林正忠
以上正本證明與原本無異。
如不服本判決應於收受判決後10日內向本院提出上訴書狀，並應
敘述具體理由。其未敘述上訴理由者，應於上訴期間屆滿後20日
內向本院補提理由書(均須按他造當事人之人數附繕本)「切勿逕
送上級法院」。
中    華    民    國   100    年    3     月    18    日
                                      書記官  劉甄庭